【裁判字號】    97,交聲,1469
【裁判日期】    970917
【裁判案由】    聲明異議
【裁判全文】
臺灣高雄地方法院交通事件裁定        97年度交聲字第1469號
原處分機關  交通部公路總局高雄區監理所
異  議  人  甲○○
即受處分人
上列受處分人因違反道路交通管理處罰條例案件，對於交通部公
路總局高雄區監理所所為之處分（原處分：高監自裁字第裁80-N
00000000號），聲明異議，本院裁定如下：
    主  文
原處分關於甲○○酒精濃度超過規定標準，吊扣駕駛執照十二個
月之處分撤銷。
    理  由
一、原處分意旨略以：異議人即受處分人甲○○於民國95年10月
    23日凌晨12時30分許飲酒後駕駛車號ZX-5228 號自用小客車
    ，行經高雄縣燕巢鄉○○路57號前，經高雄縣政府警察局岡
    山分局攔檢，並測得異議人呼氣中酒精濃度達每公升0.92毫
    克，而舉發異議人「酒後駕車肇事，酒測值達0.92mg/l（禁
    駛）」，並開立高警交字第N00000000 號舉發違反道路交通
    管理事件通知單，而交通部公路總局高雄區○○○○○道路
    交通管理處罰條例第35條第1 項第1 款及第24條第1 項第 1
    款規定，於97年6 月5 日以高監自裁字第裁80-N00000000號
    裁決書裁處異議人罰鍰新臺幣（下同）49,500元，並吊扣駕
    駛執照12個月，施以道安講習。異議人接獲裁決書後，不服
    上開裁決處分，於法定期間內向本院聲明異議。
二、本件異議意旨略以：異議人係以駕駛大貨車為業，違規當時
    係駕駛自用一般小客車，非駕駛營業車，故依法不得吊扣職
    業駕駛駕照，且吊扣職業駕駛執照，勢必影響異議人之生計
    及喪失工作，無以維生，爰請求撤銷吊扣處分等語（聲明異
    議範圍不含裁處罰鍰49,500元及施以道安講習部分）。
三、按汽車駕駛人，駕駛汽車經測試檢定有酒精濃度超過規定標
    準之情形者，處新臺幣15,000元以上60,000元以下罰鍰，並
    當場移置保管其車輛及吊扣其駕駛執照1 年，道路交通管理
    處罰條例第35條第1 項第1 款定有明文。而所謂酒精濃度超
    過規定之標準者，依道路交通安全規則第114 條第2 款之規
    定，係指汽車駕駛人飲用酒類或其他類似物後其吐氣所含酒
    精濃度超過每公升0.25毫克或血液中酒精濃度超過0.05% 以
    上者。次按，已領有大貨車駕駛執照者，得駕駛小型車、輕
    型機器腳踏車，道路交通安全規則第61條第1 項第3 款規定
    明確。再按，汽車駕駛人，因違反本條例及道路交通安全規
    則之規定，受吊銷駕駛執照處分時，吊銷其持有各級車類之
    駕駛執照，道路交通管理處罰條例第68條定有明文。此規定
    係於94年12月14日修正公布，並於95年3 月1 日施行，而修
    正前之道路交通管理處罰條例第68條則係規定「汽車駕駛人
    ，因違反本條例及道路交通安全規則之規定，受吊扣或吊銷
    駕駛執照處分時，吊扣或吊銷其持有各級車類之駕駛執照」
    ，觀其修法意旨，係以「原條文將違規駕駛人所持有之各級
    車類駕駛執照一併吊扣或吊銷，失之過酷，影響人民工作及
    生活甚鉅」為由，而刪除吊扣駕駛人駕駛執照時，應吊扣駕
    駛人持有各級車類駕駛執照之規定，是依現行道路交通管理
    處罰條例，已無得吊扣駕駛人所持有他級駕駛執照之依據存
    在，從而，於為吊扣駕駛人駕駛執照之處分時，自僅得吊扣
    駕駛人違規時所駕駛該級車類之駕駛執照，以限制其繼續駕
    駛該級車類行駛道路之權利，若駕駛人並無該級車類之駕駛
    執照，即無從執行吊扣駕駛執照之處分，而僅係應否依道路
    交通管理處罰條例第22條第1 項規定處罰駕駛人之問題。
四、經查：
  (一)異議人於95年10月23日凌晨12時30分許，在飲酒後呼氣酒精
    濃度為每公升0.92毫克（0.92mg/l）之情形下，駕駛車牌號
    碼ZX-5228 號自用小客車，行經高雄縣燕巢鄉○○路57號前
    ，為警攔檢查獲，並由原處分機關就酒後駕車部分之交通違
    規行為裁處罰鍰49,500元、吊扣駕駛執照12個月並施以道安
    講習之事實，業據異議人自承在卷，並有高雄縣政府警察局
    高警交字第N00000000 號舉發違反道路交通管理事件通知單
    、原處分機關97年6 月5 日高監自裁字第裁80-N00000000號
    違反道路交通管理事件裁決書各1 份附卷可稽，是異議人酒
    後酒精濃度超過規定標準，仍於上開時、地駕駛自用小客車
    之違規行為，堪以認定。
  (二)經查，本件異議人並無一般小型車駕駛執照，僅有職業大貨
    車駕駛執照，業據異議人陳明在卷，且有異議人駕駛執照影
    本1 份在卷可稽，而本件異議人係自用小客車違規，依現行
    道路交通管理處罰條例第68條規定，僅得吊扣其一般小型車
    駕駛執照，並不得吊扣駕駛人所持有各級車類之駕駛執照，
    亦即於為吊扣駕駛人駕駛執照之處分時，僅得吊扣駕駛人違
    規時所駕駛該級車類之駕駛執照，以限制其繼續駕駛該級車
    類行駛道路之權利。從而，原處分機關僅能吊扣異議人違規
    當時所駕車類（即一般小型車）之駕駛執照，不得率爾吊扣
    異議人現尚有效之其他各級駕駛執照（即職業大貨車執照）
    ，原處分機關未審酌新修正之法律規定，逕予裁處吊扣其駕
    駛執照12個月，復未依「違反道路交通管理事件統一裁罰基
    準及處理細則」第43條第2 項第3 款規定，記明應受吊扣駕
    駛執照之名稱，均有可議，是異議人本件異議為有理由，應
    由本院將原處分關於吊扣駕駛執照12個月部分之處分撤銷，
    由原處分機關依修法後之規定及意旨，另為適法之處分，爰
    不另為裁定，附此敘明。
四、依道路交通案件處理辦法第20條前段，裁定如主文。
中    華    民    國    97    年    9     月    17    日
                      交通法庭      法  官  陳盈吉
以上正本證明與原本無異。
如不服本裁定，應於收受送達後5 日內向本院提出抗告狀。
中    華    民    國    97    年    9     月    17    日
                                    書記官  陳展榮


司法院資訊處製作；財團法人民間司法改革基金會備份。
